臺灣臺北地方法院刑事判決　　　　　　　92年度訴字第1876號
公　訴　人　臺灣臺北地方法院檢察署檢察官
被　　　告　甲○○
　　　　　　　　　　　二樓
選任辯護人　林聖鈞律師
上列被告因銀行法案件，經檢察官提起公訴（92年度偵字第9582
號），本院判決如下：
    主  文
甲○○共同違反非銀行不得辦理國內外匯兌業務之規定，處有期
徒刑壹年拾月，緩刑貳年。
    事  實
一、甲○○自民國87年間起受僱於設在臺北市○○路25號7樓6室
    之大鵬航空貨運承攬有限公司（下稱大鵬公司），該公司負
    責人何鵬振之妹婿王棟坤（另案通緝中）於88年間向何鵬振
    借調甲○○至「王化旅運有限公司」（址設香港九龍尖沙咀
    山林道46之48運通商業大廈3樓302室，下稱王化公司）惟仍
    於博愛路上址上班。甲○○自斯時起，受王化（未經起訴，
    應由公訴人另為偵辦）及王化之子（即何鵬振之妹婿）王棟
    坤（另案通緝中）之指示，處理王化公司之在台業務，其明
    知王化公司在我國未申請公司設立登記，亦未經許可經營銀
    行業務及辦理外匯業務，不得辦理國內外匯兌業務，竟自88
    年間起，與王棟坤、王化共同基於違法辦理國內外匯兌業務
    之犯意聯絡，受王棟坤及王化之指示在上址處理王化公司在
    臺灣地區之國內外匯兌業務，利用接受不特定客戶委託辦理
    臺灣與香港間貨運承攬並收取貨款之機會，以低於外匯銀行
    之匯率，從事新臺幣與港幣之匯兌業務；甲○○先依王棟坤
    指定之匯率作為當日幣值換算之基準，並囑擬匯款至香港之
    臺灣匯款人將新臺幣款項匯入王棟坤設於香港上海匯豐銀行
    （下稱匯豐銀行）臺北分行帳號000000000000號之帳戶、臺
    北國際商業銀行（下稱臺北商銀）城中分行帳號0000
    000000000號之帳戶，再將匯款單、擬匯入之香港銀行帳戶
    等資料傳真與王棟坤，由王坤棟匯入等值金額之港幣款項至
    臺灣匯款人指定之香港受款人；反之，擬匯款至臺灣之香港
    匯款人向王棟坤支付港幣款項後，甲○○即依王化、王坤棟
    指示將等值金額之新臺幣款項匯入香港匯款人指定之臺灣受
    款人銀行帳戶，藉此賺取匯差。自90年5月起，復受香港人
    郭柳發之委託，以前揭匯款轉帳方式，分別於同年5月16日
    、7月25日、8月21日、10月26日，在不詳地點，陸續匯入新
    臺幣（下同
    　）8330元、10000元、12970元、10000元至何超光設於華
    信商業銀行（下稱華信銀行，現改名為建華商業銀行）忠孝
    分行帳號00000000000000號之帳戶；嗣甲○○為清償郭柳發
    積欠何超光之債務，又於91年10月28日，在臺北銀行城中分
    行，匯入12000元至何超光之上開帳戶；再於91 年間受大嘉
    電機有限公司（下稱大嘉公司）及其香港客戶之委託，以前
    揭匯款轉帳方式，於大嘉公司出貨與香港客戶後之同年7月
    26日，分別在第一商業銀行總行及華南商業銀行營業部，將
    香港受貨人委託之159萬5625元之貨款分三筆匯入大嘉公司
    設於第一銀行大安分行帳號0000 0000000號之帳戶。嗣於92
    年1月15日，為法務部調查局臺北市調查處在王化公司上址
    查獲，並當場扣得匯款說明、匯款單等資料，始獲上情。
二、案經法務部調查局臺北市調查處移送臺灣臺北地方法院檢察
    署檢察官偵查起訴。
    理  由
一、訊據被告坦承上開犯行不諱，並有匯豐銀行台北分行王棟坤
    帳戶00000000000號帳號交易往來明細表、台北銀行城中分
    行王棟坤帳戶000000000000帳號交易往來明細表、匯款證明
    （扣押物編號1）、匯款單筆資料（扣押物編號2至5）在卷
    可證。核與卷附（02）00000000、00000000、00000000、
    000000000線電話自91年11月18日起至同年月29日實施通訊
    監察之譯文，及證人何超光、辛惠珠於調查局台北市調查處
    調查時及偵查中所供，及卷附證人何超光所有之華信銀行存
    摺影本所載相符，事證明確，其犯行堪已認定。
二、核被告所為，係違反銀行法第29條第1項之規定，而犯同法
    第125條第1項之罪，其與王棟坤、王化間有犯意聯絡及行為
    分擔，均為共同正犯。其與王棟坤等先後多次辦理國內外匯
    兌業務，為同一業務之接續行為，僅論以單純一罪。查被告
    所犯為法定刑3年以下10年以下之重罪，而其僅受何鵬鎮之
    僱用，月敘2萬餘元之薪水，處理本件匯兌業務，並未另受
    其他報酬，顯屬情輕法重，其犯罪之情狀，為可憫恕，縱處
    最輕之刑，猶然過重，合依刑法第59條酌減其刑。爰審酌被
    告犯罪之動機、目的、手段、所造成之危害，其犯罪之時間
    長達3年，惟其犯罪後坦承所犯，態度良好等一切情狀，量
    處如主文所示之刑。又被告未曾受有期徒刑以上刑之宣告，
    有其前科表在卷可稽，其犯罪後甚表悔悟，應無再犯之虞，
    本院認所處之刑暫不執行為當，併宣告緩刑2年，以勵自新
    。
據上論斷，應依刑事訴訟法第299條第1項前段、銀行法第125條
第1項、刑法第11條前段、第28條、第59條、第74條第1款，判決
如主文。
本案經檢察官陳玉萍到庭執行職務。
中　　華　　民　　國　　94　　年　　7 　　月　　25　　日
　　　　　　　　　刑事第一庭  審判長法  官  陳興邦
                                    法  官  林婷立
                                    法  官  劉亭柏
上正本證明與原本無異。
如不服本判決，應於判決送達後10日內向本院提出上訴狀。
                                    書記官  羅欣宜
中　　華　　民　　國　　94 　 年　　8 　　月　　11　　日
銀行法第125條
違反第 29 條第 1 項規定者，處 3 年以上 10 年以下有期徒刑
，得併科新臺幣1千萬元以上2億元以下罰金。其犯罪所得達新臺
幣一億元以上者，處7年以上有期徒刑，得併科新臺幣2500萬元
以上5億元以下罰金。
經營銀行間資金移轉帳務清算之金融資訊服務事業，未經主管機
關許可，而擅自營業者，依前項規定處罰。
法人犯前二項之罪者，處罰其行為負責人。
